臺灣南投地方法院刑事判決
110年度訴字第34號
公  訴  人  臺灣南投地方檢察署檢察官 
被      告  莫貴傑




選任辯護人  游勝雄律師（法扶律師）
上列被告因違反毒品危害防制條例案件，經檢察官提起公訴（10
9 年度偵字第5755號、110 年度偵字第385 號），本院判決如下
：
    主  文
莫貴傑均無罪。
    理  由
一、公訴意旨略以：被告莫貴傑前因施用毒品案件，經法院判刑
　　確定，於民國108 年11月5 日縮短刑期假釋出監，同年11月
　　30日縮刑期滿視為執行完畢。詎猶不知悔改，明知海洛因屬
　　毒品危害防制條例第2 條第2 項第1 款所規範之第一級毒品
　　，依法不得販賣，竟各基於營利而販賣第一級毒品海洛因之
　　犯意，於附表編號1 至5 所示時間、地點，以附表編號1 至
　　5 所示代價及交易方式，販賣附表編號1 至5 所示份量之第
　　一級毒品海洛因予李世裕、張紘誠，因而認為被告均係犯毒
　　品危害防制條例第4 條第1 項之販賣第一級毒品罪嫌等語。
二、按犯罪事實應依證據認定之，無證據不得認定犯罪事實；不
    能證明被告犯罪，應諭知無罪之判決，刑事訴訟法第154 條
    第2 項、第301 條第1 項分別定有明文。次按，事實之認定
    ，應憑證據，如未能發現相當證據，或證據不足以證明，自
    不能以推測或擬制之方法，為裁判基礎；認定不利於被告之
    事實，須依積極證據，苟積極證據不足為不利於被告事實之
    認定時，即應為有利於被告之認定（最高法院40年台上字第
　　86號、30年上字第816 號判例要旨參照）。且認定犯罪事實
    所憑之證據，雖不以直接證據為限，間接證據亦包括在內，
    無論直接或間接證據，其為訴訟上之證明，須於通常一般之
    人均不致有所懷疑，而得確信其為真實之程度者，始得據為
    有罪之認定（最高法院76年台上字第4986號判例意旨參照）
    。又按，刑事訴訟法第161 條已於91年2 月8 日修正公布，
    修正後同條第1 項規定：檢察官就被告犯罪事實，應負舉證
    責任，並指出證明之方法。因此，檢察官對於起訴之犯罪事
    實，應負提出證據及說服之實質舉證責任。倘其所提出之證
    據，不足為被告有罪之積極證明，或其闡明之證明方法，無
    從說服法官以形成被告有罪之心證，基於無罪推定之原則，
    自應為被告無罪判決之諭知（最高法院92年台上字第128 號
    判例要旨參照）。
三、公訴意旨認為被告涉犯前揭罪嫌，無非是以購毒者李世裕、
    張紘誠於警詢及偵訊時之證述、蒐證影像及影像擷取照片、
    車輛詳細資料報表、尿液檢驗報告等件作為論斷之依據。
四、訊據被告對於：購毒者李世裕、張紘誠於附表編號1 至5 所
　　示之抵達時間，分別騎乘、駕駛附表編號1 至5 所示之機車
　　、小客車前往附表編號1 至5 所示之交易地點（南投縣○○
　　鎮○○路0 巷00號馨怡KTV 後側2 樓建物即被告居所），並
　　與被告碰面之事實固不爭執（見本院卷第131 、133 頁），
　　惟堅決否認有何之販賣第一級毒品犯行，並辯稱：我沒有做
　　（見本院卷第130 頁）等語。　　　　
五、經查：
  ㈠關於上開被告不爭執之事實，業據被告於警詢、偵訊及本院
　　準備程序時自承在卷（見警卷第4 至8 頁、偵二卷第16、17
　　頁、本院卷第131 、133 頁），並與證人即購毒者李世裕、
　　張紘誠之證述情節大致相符（見警卷第38至40、71至74頁、
　　偵一卷第146 、147 、191 頁、本院卷第178 、179 、 194
　　頁），且有南投縣政府警察局竹山分局蒐證照片、指認犯罪
　　嫌疑人紀錄表、犯罪嫌疑人指認表、車輛詳細資料報表（見
　　警卷第42至48、60、71至74頁）、公路監理電子閘門車號查
　　詢汽車車籍資料（見本院卷第 141頁）等件附卷可稽，是此
　　部分之事實，固堪認定。
  ㈡然按，施用毒品者所稱向他人購買毒品之供述，須無瑕疵可
    指，並有其他補強證據佐證，以擔保其供述之真實性（最高
    法院100 年度台上字第422 號判決意旨參照）。若毒品購買
　　者之供述證據，本身已有重大瑕疵，依嚴格證明之法則，苟
　　已無法憑為犯罪事實之認定時，自無再論補強證據之必要（
　　最高法院109 年度台上字第3492號判決意旨參照）。是以：
　⒈購毒者李世裕、張紘誠於警詢及偵訊時雖均證稱有於附表編
　　號1 至5 所示時間、地點，以附表編號1 至5 所示金額，向
　　被告購買附表編號1 至5 所示數量之海洛因。惟核，其等於
　　本院審理中曾翻異其詞，否認有向被告購買海洛因；購毒者
　　李世裕於本院審理中證稱：我有想要跟被告買，但他剛好說
　　他沒有，他帶我去遊樂場找1 位叫阿義的人，附表編號1 所
　　示時間我去找被告聊天，附表編號2 所示時間沒有向被告購
　　買毒品，附表所示2 次被告都帶我去太陽城跟阿義購買毒品
　　，我以為被告帶我去遊藝場買那也算，附表2 次是在警局挑
　　的，看什麼時候就講個日期（見本院卷第178 至184 、 188
　　、189 頁）；購毒者張紘誠於本院審理中證稱：109 年10月
　　1 日到同年10月13日期間當時我沒有施用在毒品，附表編號
　　3 至5 這3 次去被告家是跟他講要麻煩他車子的問題，偵訊
　　時我會這樣說是那時候我有在吃安眠藥（見本院卷第192 、
    194 、195 頁），所述前後矛盾，已有疑點。
　⒉購毒者對於以如何方式與被告聯絡購買毒品乙節，於警詢中
　　，購毒者李世裕證稱：我用門號0000000000號行動電話與被
　　告聯絡購買毒品（見警卷第39頁），購毒者張紘誠證稱：我
　　用門號0000000000號行動電話與被告聯繫購買毒品（見警卷
　　第71頁）；於偵訊時，李世裕改稱：與被告交易毒品的模式
　　是我會打通訊軟體LINE給被告，他會接電話，我確定他在家
　　的話就騎機車去找他；與被告的LINE紀錄沒有留存，用完就
　　刪掉，避免別人發現（見偵一卷第191 頁），張紘誠改稱：
　　我用臉書訊息聯絡被告，我會問他有沒有在家，如果有就去
　　找他；我與被告的臉書訊息沒有留存（見偵一卷第146 頁）
　　；購毒者李世裕、張紘誠究竟是用電話與被告聯絡購買毒品
　　、或是用通訊軟體，所述先後不一，亦有疑義。再如購毒者
　　使用通訊軟體聯絡被告後，均會小心翼翼刪除相關紀錄，則
　　於警詢中豈會忘記是用通訊軟體聯絡被告。
　⒊毒品犯罪向為我國法令嚴禁，海洛因行情一向量少價高，因
　　此，中小盤販毒者少有囤放海洛因情形；更況，購毒者李世
　　裕於偵訊時也證稱：被告生活不好過（見偵一卷第192 頁）
　　等語，足見被告應無可能囤放海洛因於住處。而於購毒者李
　　世裕、張紘誠之上開警詢及偵訊證述中，關於購買毒品之過
　　程，其等2 人均只是確認被告在家就去被告居所，並未詢問
　　被告有無海洛因，卻都很快地就向被告購得海洛因，不曾出
　　現被告沒有海洛因可販賣的狀況，也未見被告需要外出調取
　　毒品的狀況，實與常情有違。又果被告居所有囤放海洛因可
　　供隨時販賣他人，則於執行搜索被告居所時，按理應可搜索
　　到若干海洛因予以扣押，但於109 年12月7 日執行搜索被告
　　居所即附表所示交易地點時，卻未搜索到海洛因等任何毒品
　　（見警卷第23頁），也與推論不合。
  ⒋購毒者李世裕於警詢中證稱：我都吸食海洛因，最後1 次是
　　109 年11月18日在我家中自己房間，吸食海洛因（見警卷第
　　38頁），於偵訊時證稱：我有接觸毒品，我是施用海洛因，
　　我在警局有供出我的毒品來源是被告（見偵一卷第190 頁）
　　。而檢視李世裕於109 年11月18日當天採尿之尿液檢驗報告
　　，除呈現可待因、嗎啡之第一級毒品陽性反應，亦呈現安非
　　他命、甲基安非他命之第二級毒品陽性反應，安非他命、甲
　　基安非他命之檢驗數值甚高（2,520ng/mL、34,248ng/mL ，
　　見偵二卷第77、78頁）；李世裕於本院審理中改稱：109 年
　　年9 月、10月間我有接觸毒品，我施用第一、二級毒品（見
　　本院卷第177 頁）。可見，購毒者李世裕於警詢及偵訊時之
　　證述（關於施用毒品種類）與尿液檢驗結果不符，即有可疑
　　；又如李世裕之毒品來源確為被告，何以李世裕於警詢及偵
　　訊時之證述卻均未提及有向被告購買甲基安非他命，益徵李
　　世裕於警詢及偵訊時之證述多有疑點。　　
　⒌甚者，依警方偵查報告書（見偵一卷第198 、199 頁）記載
　　，購毒者李世裕自109 年9 月28日至109 年10月14日，共有
　　6 次進出被告住處且有影像畫面，而李世裕於警詢及偵訊時
　　則指出其中2 次（109 年9 月28日、109 年10月10日）有向
　　被告購買海洛因。比對李世裕警詢時間已是109 年11月18日
　　，相隔所稱最末1 次購毒時間已約38天，但李世裕於警詢及
　　偵訊時卻都未說明何以記得是該2 次時間購毒，令人費解；
　　或果真如李世裕於本院審理中證述「這兩個日期是在警察局
　　那邊隨便挑的」、「這是在警局挑的，看什麼時候就講個日
　　期」（見本院卷第187 、189 頁），更見李世裕於警詢及偵
　　訊時之證述不無可疑之處。
　㈢又按，施用毒品者所稱其向某人買受毒品之指證，不得作為
    有罪判決之唯一證據，仍須調查其他必要之證據，以察其是
    否與事實相符。良以毒品買受者之指證，依毒品危害防制條
    例第17條第1 項規定供出毒品來源，因而查獲其他正犯或共
    犯者，減輕或免除其刑。其憑信性於通常一般人已有所懷疑
    ，縱自形式上觀察，並無瑕疵，其真實性仍有待其他必要證
    據加以補強。而所謂必要之補強證據，固不以證明販賣毒品
    犯罪構成要件之全部事實為必要，但以與施用毒品者之指證
    具有相當之關聯性，經與施用毒品者之指證綜合判斷，已達
    於通常一般人均不致有所懷疑而得確信者，始足當之（最高
    法院108 年度台上字第1829號判決意旨參照）。起訴意旨認
　　為被告涉犯販賣第一級毒品罪嫌，主要依據購買者李世裕、
　　張紘誠於警詢及偵訊時之證述，而此部分證據有如上所指瑕
　　疵，業如前述，已難採信。其次，卷附蒐證影像及影像擷取
　　照片、警方職務報告及車牌號碼0000-00 號自用小客車車輛
　　詳細資料報表、車行軌跡系統（見偵二卷第107 至139 頁）
　　等資料，均僅能證明被告於附表所示交易時間，有在附表所
　　示交易地點與李世裕、張紘誠碰面，並不能佐證被告確有販
　　賣第一級毒品犯行，尚難認係必要之補強證據。再者，李世
　　裕於109 年11月18日當天採尿之尿液檢驗報告結果（除呈現
　　可待因、嗎啡陽性反應，並呈現安非他命、甲基安非他命陽
　　性反應，見偵二卷第77、78頁），與李世裕於警詢及偵訊時
　　之證述有所矛盾，即如前述，難以佐證其於警詢及偵訊時之
　　證述屬實；且該次採尿時間距離李世裕所稱最末1 次向被告
　　購買海洛因之日期（附表編號2 所示之109 年10月10日）已
　　約38天，該次購買數量非多（海洛因2,000 元；李世裕並證
　　稱：1 小包海洛因，海洛因的量可以施用1 次，見偵一卷第
　　191 頁），而購毒者通常是毒癮發作才有購毒需求，無從想
　　像李世裕會在購毒後約38天才加以施用完畢，是此尿液檢驗
　　報告亦難作為必要之補強證據。又檢視購毒者李世裕、張紘
　　誠於警詢及偵訊時之證述，被告販賣毒品次數非僅1 、2 次
　　，金額也不相同（1,000 元、2,000 元），且其等抵達被告
　　居所後都很快地就向被告購得海洛因，按此推論，被告居所
　　應會放置磅秤及若干夾鏈袋以備隨時販賣不同數量海洛因之
　　用，但於109 年12月7 日執行搜索被告居所即附表所示交易
　　地點時，卻未搜索到類此物品（見警卷第23頁）以資補強購
　　毒者於警詢及偵訊時之證述。另遍查卷證資料，復無其他證
　　據可以補強購毒者於警詢及偵訊時之證述，揆諸前揭判決意
　　旨，自難單憑此部分之證述遽為認定被告販賣第一級毒品犯
　　行。
六、綜上所述，公訴意旨指述被告涉犯前揭罪嫌所憑之證據即購
　　毒者之證述非無瑕疵可指，且無其他補強證據可以佐證，本
　　案仍然存有合理之懷疑，尚未達於通常一般之人均不致有所
　　懷疑之確信，而得確信其為真實之程度，自應為被告無罪之
　　諭知。
據上論斷，應依刑事訴訟法第301 條第1 項前段，判決如主文。
本案經檢察官黃慧倫提起公訴，檢察官吳宣憲、廖秀晏到庭執行
職務。
中    華    民    國   110    年    12    月    15   日
                  刑事第一庭  審判長法  官    陳宏瑋
                                    法  官    陳盈呈
                                    法  官    張國隆
以上正本與原本無異。
被告不得上訴。
檢察官得上訴，檢察官如不服本判決應於收受送達後20日內向本
院提出上訴書狀，並應敘述具體理由；其未敘述上訴理由者，應
於上訴期間屆滿後20日內向本院補提理由書（均須按他造當事人
之人數附繕本）「切勿逕送上級法院」。 　　　　　　　　　
                                    書記官　  張馨方
中　　華　　民　　國　 110　　年　　12　　月　　15　　日
附表：莫貴傑販毒次數一覽表        編號 購買者 販毒者 聯繫（交易 ）之時間 交易地點 購買毒品數量 金額（單 位：新臺 幣） 備註 1  李世裕 莫貴傑 109 年9 月 28日15時18 分許抵達 109 年9 月 28日15時19 分許交易 南投縣○○鎮 ○○路0 巷00 號馨怡KTV 後 側2 樓建物 毒品海洛因1 包 ，數量不詳 2,000 元 使用之交通 工具：車牌 號碼000-00 00號普通重 型機車 2 李世裕 莫貴傑 109 年10月 10日10時51 分許抵達 109 年10月 10日11時許 離開 南投縣○○鎮 ○○路0 巷00 號馨怡KTV 後 側2 樓建物 毒品海洛因1 包 ，數量不詳 2,000 元 使用之交通 工具：車牌 號碼000-00 00號普通重 型機車 3 張紘誠 莫貴傑 109 年10月 1 日5 時55 分許抵達 109 年10月 1 日6 時15 分許離開 南投縣○○鎮 ○○路0 巷00 號馨怡KTV 後 側2 樓建物 毒品海洛因1 包 ，數量不詳 1,000 元 使用之交通 工具：車牌 號碼000-00 00號自用小 客車 4 張紘誠 莫貴傑 109 年10月 2 日7 時45 分許抵達 109 年10月 2 日7 時51 分許離開 南投縣○○鎮 ○○路0 巷00 號馨怡KTV 後 側2 樓建物 毒品海洛因1 包 ，數量不詳 1,000 元 使用之交通 工具：車牌 號碼000-00 00號自用小 客車 5 張紘誠 莫貴傑 109 年10月 13日5 時57 分許抵達 109 年10月 13日6 時 1 分許離開 南投縣○○鎮 ○○路0 巷00 號馨怡KTV 後 側2 樓建物 毒品海洛因1 包 ，數量不詳 1,000 元 使用之交通 工具：車牌 號碼000-00 00號自用小 客車